【裁判字號】    98,重訴,984
【裁判日期】    981230
【裁判案由】    違反商業會計法等
【裁判全文】
臺灣臺中地方法院宣示判決筆錄         98年度重訴字第984號
公  訴  人  臺灣臺中地方法院檢察署檢察官
被      告  甲○○
選任辯護人  巫宗翰律師
            陳清華律師
被      告  乙○○
            丙○○
上列被告因違反商業會計法等案件，經檢察官提起公訴（96年度
偵字第17055、28465號、97年度偵字第4020、9399、12020、131
95、23857號、97年度偵緝字第1696號），檢察官聲請改依協商
程序而為判決，本院於中華民國98年12月30日上午11時，在本院
第九法庭宣示判決，出席職員如下：
    法  官  朱光國
    書記官  張孝妃
    通  譯  田秀珍
法官起立朗讀判決主文、犯罪事實要旨、處罰條文、附記事項，
及告以上訴限制、期間並提出上訴狀之法院，且諭知記載其內容
：
一、主  文：
    甲○○商業負責人，以明知為不實之事項，而填製會計憑證
    ，處有期徒肆月，如易科罰金，以銀元佰元即新台幣玖佰
    元折算壹日，減為有期徒刑貳月，如易科罰金，以銀元佰
    元即新台幣玖佰元折算壹日，緩刑貳年，並應於玖拾捌年拾
    貳月貳拾捌日前向指定之公益團體（中華社會福利聯合勸募
    協會）支付新臺幣肆萬元。
    乙○○共同商業負責人，以明知為不實之事項，而填製會計
    憑證，處有期徒肆月，如易科罰金，以銀元佰元即新台幣
    玖佰元折算壹日，減為有期徒刑貳月，如易科罰金，以銀元
    佰元即新台幣玖佰元折算壹日，緩刑貳年，並應於玖拾捌
    年拾貳月貳拾捌日前向指定之公益團體（中華社會福利聯合
    勸募協會）支付新臺幣肆萬元。
    丙○○共同商業負責人，以明知為不實之事項，而填製會計
    憑證，處有期徒月，如易科罰金，以銀元佰元即新台幣
    玖佰元折算壹日，減為有期徒刑壹月又拾伍日，如易科罰金
    ，以銀元佰元即新台幣玖佰元折算壹日，緩刑貳年，並應
    於玖拾捌年拾貳月貳拾捌日前向指定之公益團體（中華社會
    福利聯合勸募協會）支付新臺幣貳萬元。
二、犯罪事實要旨：
  (一)甲○○係銳隆企業股份有限公司（下稱銳隆公司）之實際負
    責人，亦為商業會計法所稱之商業負責人。甲○○明知營業
    人應依銷售貨物或勞務之實際情況，據實開立統一發票，竟
    基於商業負責人以明知為不實之事項，而填製會計憑證之集
    合犯意，自民國（下同）92年1月間起至93年2月底止，明知
    無銷貨之事實，竟以銳隆公司為營業人，先後虛開不實之統
    一發票，並將銷售額各合計新臺幣（下同）101萬9,308元、
    249萬1,089元之發票數紙，交付予祿澤有限公司（下稱祿澤
    公司）、義寧科技股份有限公司（下稱義寧公司）等營業人
    充當進貨憑證使用，均足生損害於稅捐稽徵機關對於稅捐稽
    徵及核課管理之公平及正確性。（因該2家公司均屬虛設公
    司，未實際營業，故無幫助逃漏營業稅之情形）。
  (二)乙○○明知宜晏企業股份有限公司（下稱宜晏公司）與懷貞
    生物科技有限公司（下稱懷貞公司）、保強固有限公司（下
    稱保強固公司）、台灣鼎賀有限公司（下稱台灣鼎賀公司）
    間，無任何實際進、銷貨之交易往來，為使宜晏公司逃避稅
    捐機關之查緝，竟與廖得時（對外自稱係「莊銘通」、「洪
    志全」），涉違反稅捐稽徵法案件部分，另提起公訴）共同
    基於填製不實會計憑證及幫助逃漏稅捐之犯意聯絡，於93年
    間，以不實發票開立金額之4%，自廖得時處，購得懷貞、保
    強固及台灣鼎賀公司開立金額共124萬550元之不實統一發票
    後，交予宜晏公司之負責人陳慶鎰（涉違反稅捐稽徵法案件
    部分，另為不起訴處分）作為宜晏公司之進項憑證，宜晏公
    司即持之填製會計憑證、記入帳冊且持向稅捐稽徵機關申報
    為營業稅中之營業成本而扣抵稅額，幫助宜晏公司逃漏營業
    稅6萬2, 027元，足以生損害於稅捐稽徵機關對稅捐管理之
    正確性。
  (三)丙○○於93年6月間，銷售美容、養生茶予天魁股份有限公
    司（下稱天魁公司），因未申請營業登記，故無法開立統一
    發票予天魁公司，其明知懷貞公司並無銷售美容、養生茶予
    天魁公司之事實，亦即懷貞公司未與天魁公司間有實際進、
    銷貨之交易往來。詎丙○○竟與自稱李總之李建德，共同基
    於明知為不實之事項而填製會計憑證之犯意聯絡，於93年6
    月間某日，由丙○○出資1萬2,000元之代價，經李建德向懷
    貞公司購買金額共計98萬7,500元之統一發票3紙，懷貞公司
    遂將此等不實之事項，填載於該公司之統一發票會計憑證，
    再由李建德轉交前揭3紙發票予丙○○。丙○○即將前揭3紙
    統一發票交付天魁公司人員李志誠，持以向財政部國稅局提
    出申報作為進項憑證，申報扣抵銷項稅額。
三、處罰條文：商業會計法第71條第1款（修正前），稅捐稽徵
    法第43條第1項，刑法第2條第1項、第11條前段、第28條、
    第31條第1項（修正前）、第55條、第41條第1項前段（修正
    前）、第74條第1項第1款，罰金罰鍰提高標準條例第2條（
    修正前），現行法規所定貨幣單位折算新台幣條例第2條，
    中華民國96年罪犯減刑條例第2條第1項第3款、第7條、第9
    條。
四、附記事項：
    被告甲○○、乙○○、丙○○均已於98年12月15日，向指定
    之公益團體（中華社會福利聯合勸募協會）分別支付新臺幣
    （下同）4萬元、4萬元、2萬元，有郵政跨行匯款申請書、
    新光銀行匯款申請書、臺灣中小企業銀行匯款申請書各1紙
    附卷可憑。
五、協商判決除有刑事訴訟法第455條之4第1項第1款於本訊問程
    序終結前，被告撤銷協商合意或檢察官撤回協商聲請者；第
    2款被告協商之意思非出於自由意志者；第4款被告所犯之罪
    非第455條之2第1項所定得以聲請協商判決者；第6款被告有
    其他較重之裁判上一罪之犯罪事實者；第7款法院認應諭知
    免刑或免訴、不受理者情形之一，及違反同條第2項「法院
    應於協商合意範圍內為判決；法院為協商判決所科之刑，以
    宣告緩刑或2年以下有期徒刑、拘役或罰金為限」之規定者
    外，不得上訴。
六、如有上開可得上訴情形，得自收受宣示判決筆錄送達之日起
    十日內，向本院提出上訴書狀，上訴於第二審法院。
中    華    民    國    98    年    12    月    30    日
                       臺灣臺中地方法院刑事第九庭
                                 書記官  張孝妃
                                 法  官  朱光國
上正本證明與原本無異。
                                 書記官  張孝妃
中    華    民    國    98    年    12    月    30    日

司法院資訊處製作；財團法人民間司法改革基金會備份。
